臺灣臺中地方法院民事判決
111年度訴字第345號
原      告  謝姵瑩
訴訟代理人  李依玲律師
被      告  吳皇緯
訴訟代理人  林裕家律師
被      告  陳美美
訴訟代理人  陳玉庭律師
複  代理人  洪暄祐律師
上列當事人間請求損害賠償事件，經本院於民國111年8月17日言
詞辯論終結，判決如下：
    主    文
被告應連帶給付原告新臺幣30萬元，及自民國111年1月27日起至
清償日止，按週年利率百分之五計算之利息。
原告其餘之訴駁回。
訴訟費用由被告連帶負擔三分之一，餘由原告負擔。
本判決原告勝訴部分得假執行。被告甲○○、乙○○如以新臺幣30萬
元為原告預供擔保，得免為假執行。
原告其餘假執行之聲請駁回。
    事實及理由
一、原告主張：緣原告與被告甲○○於民國94年6月25日結婚，婚
    後育有3名未成年子女吳苡柔、吳克鋼及謝吳潪。原告與甲○
    ○結婚後，甲○○擔任永準營造股份有限公司（下稱永準公司
    ）之董事及實際經營者。甲○○因就讀逢甲大學之經營管理學
    院（下稱EMBA）及參與該校之單車社而認識在臺中市立文華
    高級中等學校（下稱文華高中）擔任英文老師之被告乙○○。
    乙○○除擔任英文老師外，亦擔任JY庫克國際遊留學教育機構
    （下稱庫克教育機構）之實際負責人。於109年間，乙○○推
    薦甲○○替謝吳潪報名庫克教育機構所舉辦之夏令營，而謝吳
    潪參與夏令營期間，均由原告負責接送，乙○○並經常與原告
    談論謝吳潪在營隊之情況，可見乙○○對於原告與甲○○間係夫
    妻關係且育有未成年子女之事實知之甚詳。106年起因永準
    公司之事業重心在新竹地區，故甲○○平日多在新竹辦公，晚
    上並居住在其於新竹縣所承租之套房。108年6月5日，原告
    發現被告2人單獨外出用餐，甲○○並於臉書發出1張與乙○○之
    照片。自斯時起，原告發現甲○○之行蹤愈趨詭異，經常不知
    去處、開始使用香水、手機不離身並多次以工作忙碌為由延
    後返家時間。110年2月20日甲○○所駕駛汽車之行車紀錄器錄
    到被告2人在車上之親密對話，其中包含乙○○問甲○○：那你
    一直不來睡覺為甚麼等語，甲○○答稱：因為你在打呼啊等語
    ，故應可推認被告2人前一晚有同床共寢之事實。110年3月
    間，甲○○多次與乙○○在新竹幽會，2人甚至頻繁進出永準公
    司之新竹辦公室。自前開辦公室之監視錄影器畫面以觀，11
    0年3月19日22時許，被告2人深情相擁、熱烈擁吻；同日23
    時許，乙○○蹲在甲○○的下肢處撫摸、挑逗甲○○；同年月30日
    22時許，乙○○蹲下挑逗甲○○，並從背後環抱甲○○、不斷撫摸
    甲○○之胸膛。原告嗣於110年4月19日向甲○○談論上開情事，
    並告以其手中已經掌握甲○○外遇之證據，而甲○○遂於110年4
    月21日向原告道歉並承認自身錯誤，且向原告承諾會與乙○○
    斷絕來往。然而，此後甲○○對原告之態度漸趨惡劣，且行蹤
    愈趨詭異，經常偷偷摸摸與人通話，且租屋處及公務車留有
    許多女性用品。110年5月14日，原告於甲○○新竹縣之套房內
    ，發現沾有經血之女性衣物，當場詢問甲○○係何人所有，甲
    ○○承認該衣物乃乙○○所遺留；110年8月間，原告發現甲○○之
    公務車上有甚多口紅及耳環；110年10月25日，原告發現甲○
    ○與乙○○在臺中市西屯區單獨在汽車上幽會，原告靠近車子
    欲拍照蒐證時甲○○竟作勢毆打原告。原告發現甲○○之外遇行
    為後，感到痛心疾首，甲○○於對原告道歉及承諾後，卻仍不
    知悔改，持續與乙○○交往，導致原告無法原諒甲○○，並考慮
    離婚。乙○○明知甲○○家有妻小，仍介入原告之家庭，持續與
    甲○○交往，亦令原告無法諒解，精神上承受極大之痛苦，爰
    依民法第184條第1項前段及後段、第185條第1項前段、第19
    5條第1、3項規定，向被告2人請求連帶賠償其精神上之損害
    等語。並聲明：（一）被告應連帶給付原告新臺幣（下同）
    100萬元，及自起訴狀繕本送達翌日起至清償日止，按週年
    利率5%計算之利息。（二）原告願供擔保，請准宣告假執行
    。
二、被告抗辯：
(一)甲○○部分：
　　1.110年2月20日甲○○所駕駛汽車之行車紀錄器錄僅錄到車
      輛前方，無法證明被告2人有同床共寢之事實。
　　2.原告主張被告有逾越分際之不正當往來無非以甲○○裝設於
      新竹辦公室之監視錄影器畫面為據，惟細看其錄影畫面及
      截圖可知，被告2人僅有相擁，並無原告所謂熱烈親吻之
      行為，又乙○○雖有蹲於甲○○座位旁與其談話，並有搭肩及
      輕拍甲○○胸膛之行為，但無原告所稱刻意挑逗或撫摸等行
      為。況前揭監視錄影器為甲○○裝設，若被告2人真有逾矩
      行為，顯無可能於鏡頭前為之。
　　3.被告2人本即為EMBA之同學，該班級之同學肩本即互動熱
      絡，且積極參與活動、互相協助。故不僅被告2人間有交
      情，被告2人與其他同學亦感情甚篤，甲○○之臉書上亦不
      乏有與其他同學較為親近之合照，此與被告2人間之互動
      實無二致。況乙○○經常基於同學之情誼對甲○○於事業上加
      以協助，原告對於被告2人經常一同出入辦公室亦知之甚
      詳，被告無任何隱瞞。
　　4.關於甲○○以簡訊向原告道歉乙節，實係甲○○考量原告既不
      願伊與乙○○過從甚密，為維持婚姻關係和諧遂主動道歉並
      表示願意與乙○○保持距離而發，並非承認與乙○○間有何不
      正當行為。
　　5.至原告主張甲○○新竹縣套房內之女性衣物，因該房屋不僅
      供甲○○平日居住使用，亦作為員工宿舍之用，公司之女性
      員工於甲○○未使用之週末期間亦會居住於此，加以該屋之
      前一位租客為女性，於甲○○承租時即有甚多物品遺留，伊
      非但無暇整理，亦不知係何人所留，但與本件被告之任何
      侵權行為均無涉。至於甲○○公務車上之口紅及耳環，確係
      乙○○所留，但此係因乙○○經常協助甲○○公司業務之接洽，
      故常共同搭乘前開公務車，始有遺留物品未取走之情形。
　  6.至於110年10月25日，甲○○係在臺中一處社區大樓門前道
      路與正欲前往藥局之乙○○不期而遇，雙方僅對談不到2分
      鐘，原告指摘被告係在汽車上幽會，顯與事實不符等語。
(二)乙○○部分：
　　1.新竹辦公室之監視錄影器畫面，固有被告2人相擁之景，
      惟無親吻之行為，乙○○亦未挑逗甲○○，僅是將手輕置於其
      身上而已。又乙○○雖有蹲於甲○○座位旁與其談話，並有搭
      肩及輕拍甲○○胸膛之行為，但無原告所稱刻意挑逗或撫摸
      等行為。況原告亦自陳前揭監視錄影器為甲○○裝設，並提
      供密碼給原告，若被告真有逾矩行為，顯無可能於鏡頭前
      為之而讓原告得據以爭執。然而，乙○○有權決定自己之隱
      私資訊應對何人揭露，乙○○並不同意將自己之畫面對原告
      公開，且甲○○其實並未將監視器之密碼給予原告，原告未
      經甲○○同意取得前開監視器畫面，侵害被告2人之隱私權
      甚鉅，故前開監視器畫面應認無證據能力。
　　2.至甲○○新竹縣套房內之女性衣物，應為週末居住於此之公
      司女性員工或前一位女性租客所遺留，與本件被告無涉。
      甲○○公務車上之口紅及耳環，因該車供多數公司員工使用
      ，無法得知為何人所有。
　　3.原告於110年4月間曾於公開群組以訊息騷擾乙○○，110年8
      月間原告突然加入乙○○之臉書。因此，110年10月25日，
      甲○○在臺中一處社區大樓門前道路與正欲前往藥局之乙○○
      不期而遇時，乙○○為確保人身安全、隱私權及與他人談話
      之自由，方選擇於汽車內交談，此係因乙○○遭原告長期追
      蹤所致等語。
(三)被告均聲明：(一)原告之訴駁回。(二)如受不利判決，被告
    願供擔保免為假執行。
三、得心證之理由：
(一)按民事訴訟之目的旨在解決紛爭，維持私法秩序之和平及確
    認並實現當事人間實體上之權利義務，為達此目的，有賴發
    現真實，與促進訴訟。惟為發現真實所採行之手段，仍應受
    諸如誠信原則、正當程序、憲法權利保障及預防理論等法理
    制約。又民事訴訟之目的與刑事訴訟之目的不同，民事訴訟
    法並未如刑事訴訟法對證據能力設有規定，就違法收集之證
    據，在民事訴訟法上究竟有無證據能力？尚乏明文規範，自
    應權衡民事訴訟之目的及上述法理，從發現真實與促進訴訟
    之必要性、違法取得證據所侵害法益之輕重、及防止誘發違
    法收集證據之利益（即預防理論）等加以衡量，非可一概否
    認其證據能力。苟欲否定其證據能力，自須以該違法收集之
    證據，係以限制他人精神或身體自由等侵害人格權之方法、
    顯著違反社會道德之手段、嚴重侵害社會法益或所違背之法
    規旨在保護重大法益或該違背行為之態樣違反公序良俗者，
    始足當之（最高法院104年度台上字第1455號判決意旨參照
    ）。次按刑事訴訟法之學理上關於證據能力之認定有所謂「
    虛偽朋友理論」或「風險承擔理論」，亦即一方將其隱密通
    訊內容分享予他方時，即應承受他方可能為虛偽朋友而外洩
    予第三人之風險，是分享之一方不得對該內容主張合理之隱
    私期待。又衡諸現實狀況，妨害婚姻之行為多以隱密方式為
    之，被害人舉證不易，若未能具體指出蒐證有何重大瑕疵，
    基於發現真實，尚難逕以欠缺證據能力排除證據之適用。乙
    ○○固辯稱伊有權決定自己之隱私資訊應對誰揭露，伊不同意
    將自己之畫面對原告公開，且原告未經甲○○同意取得前開監
    視器畫面，侵害被告之隱私權甚鉅，故前開監視器畫面應認
    無證據能力等語（見本院卷第93頁）。惟查，前揭監視器為
    甲○○裝設在自己新竹之辦公室內，兩造對此並未爭執，且觀
    諸原告與甲○○間之LINE對話紀錄，原告告知甲○○：監視器登
    入的密碼不對等語，並傳送監視器登入頁面顯示「密碼不正
    確」等文字之照片與甲○○，甲○○則將正確之密碼回覆給原告
    ，此有原告與甲○○間之LINE對話紀錄截圖2張在卷足憑（見
    本院卷第119至120頁），故原告主張甲○○有將監視器之密碼
    提供給原告之事實，堪信為真實。前開學理上之「虛偽朋友
    理論」或「風險承擔理論」雖為刑事訴訟之證據法則理論，
    惟關於證據能力之見解於本件案情類似之民事訴訟，非無比
    附援引之餘地。依前揭理論，乙○○既係自己決定進入甲○○之
    新竹辦公室，並明知該監視器存在，仍願出現在其鏡頭前使
    其畫面遭監視器錄下，自應承擔其畫面遭居於虛偽朋友地位
    之甲○○外洩予第三人之風險。且原告並非將所錄下之畫面公
    諸於世，僅係於訴訟上依法提出作為證據使用，目的尚屬正
    當。故自難認定原告取得上開證據之方法，有何重大瑕疵或
    有何嚴重侵害被告權利之情事，且原告獲得上述證據用於本
    件訴訟，以維護其受法律保護之婚姻圓滿幸福權益之價值，
    顯較諸被告之隱私權法益更值維護。從而，揆諸上開說明，
    本院認為甲○○新竹辦公室中之監視器錄影畫面，其使用之目
    的、取得之手段均符合比例原則，基於發現真實之必要，應
    得採為證據，是乙○○上開所辯，尚非足採。
(二)再按因故意或過失，不法侵害他人之權利者，負損害賠償責
    任；故意以背於善良風俗之方法，加損害於他人者亦同；數
    人共同不法侵害他人之權利者，連帶負損害賠償責任；不法
    侵害他人基於父、母、子、女或配偶關係之身分法益而情節
    重大者，被害人雖非財產上之損害，亦得請求賠償相當之金
    額；民法第184條第1項、第185條第1項、第195條第1項、第
    3項分別定有明文。而所謂身分權，指基於特定身分而發生
    的權利。所謂配偶權，指配偶間因婚姻而成立以互負誠實義
    務為內容的權利，屬於身分權之一種。又婚姻係以夫妻之共
    同生活為其目的，配偶應互相協力保持其共同生活之圓滿安
    全及幸福，而夫妻互守誠實，係為確保其共同生活之圓滿安
    全及幸福之必要條件，故應解為配偶因婚姻契約而互負誠實
    之義務，配偶之一方行為不誠實，破壞共同生活之圓滿安全
    及幸福者，即為違反因婚姻契約之義務，而侵害他方基於配
    偶關係應受保護之身分法益(最高法院55年台上字第2053號
    判決意旨參照)。惟配偶權之範圍，依上說明應不以此為限
    ，凡逾越婚姻誠實義務之行為，諸如與配偶以外之人同宿一
    室、摟抱、親吻或其他親密接觸行為，依社會一般通念，足
    以破壞夫妻共同生活圓滿及幸福，而有違配偶間應負之誠實
    義務者，均屬之。因此，如於明知對方為有配偶之人前提下
    ，仍與對方於情感上糾葛不清，親密交往及身體接觸，顯將
    動搖對方家庭生活之圓滿安全與幸福，即屬故意以背於善良
    風俗之方法，加損害於對方配偶之配偶權，且屬情節重大，
    對於他方之配偶自應構成侵權行為，並不以有通姦或相姦行
    為為必要，先予敘明。經查，觀諸原告所提出甲○○新竹辦公
    室之監視錄影器畫面，110年3月19日22時45分許至46分許，
    被告2人相擁長達1分鐘以上，且於22時45分許確有擁吻之舉
    動（見本院卷第35至38頁）。同年月30日22時49分許，乙○○
    從背後環抱甲○○，並使甲○○之頭部靠在伊之胸前（見本院卷
    第45頁）。對此，甲○○雖辯稱伊與其他同學亦感情甚篤，伊
    之臉書上亦不乏有與其他同學較為親近之合照，此與被告2
    人間之互動實無二致等語。惟依社會一般通念，異性朋友間
    雖偶爾會給予基於友情之擁抱，但被告2人間長達1分鐘以上
    之擁抱，期間並有接吻之舉動，已難認係出於一般友情而為
    之，甲○○上開辯解不足採信。且胸部為身體隱私部位，乙○○
    使甲○○之頭部緊靠其胸前，即足認定二人間有超越一般友誼
    之關係。是以，被告二人之行為已超乎社會一般人認知有配
    偶之人與配偶以外友人間正當往來之程度，足以破壞原告婚
    姻之圓滿幸福，已達不法侵害原告基於配偶關係之身分法益
    。揆諸前揭說明，侵害配偶權之侵權行為態樣並不僅以發生
    性行為為限，倘配偶任一方與他人間存有逾越一般正當社交
    行為之不正常往來行為，已達破壞婚姻共同生活之圓滿安全
    及幸福之程度，即足當之，被告所辯，均難憑採。從而，甲
    ○○及乙○○，於明知甲○○為原告之配偶，仍有前開行為，依社
    會一般通念，已足以破壞夫妻婚姻關係，配偶應負之誠實義
    務，自屬侵害原告之配偶權，並屬侵害身分法益情節重大，
    致其精神上受有痛苦，原告依前開規定請求被告就侵害原告
    配偶權所生之非財產上損害，負損害賠償責任，即屬有據。
(三)至於原告雖另主張110年2月20日甲○○所駕駛汽車之行車紀錄
    器錄到被告2人在車上之親密對話可推認被告2人前一晚有同
    床共寢之事實等語（見本院卷第147至148頁）。惟依原告所
    提之行車紀錄器錄音譯文（見本院卷第159頁），其內容並
    非具體明確，未顯現時間、地點、房間之格局（如僅係居住
    於同一層樓之不同房間，或相同房間，有無同床）等資訊，
    尚不足以證明被告2人前一晚確實同床共寢。而原告所主張
    甲○○租屋處及公務車留有許多乙○○之女性用品等語（見本院
    卷第15頁），為乙○○所否認，然並無證據證明該等物品為乙
    ○○所有或實際使用。另原告主張110年10月25日甲○○與乙○○
    在臺中市西屯區單獨在汽車上幽會等語（見本院卷第15頁）
    ，而被告固坦承當日有同車之事實，惟否認有在車內為任何
    侵害原告配偶權之行為（見本院卷第71頁、第90至91頁），
    然觀諸原告所提出之照片2張（見本院卷第25至26頁），僅
    顯示甲○○站在車輛外之馬路上，難以證明被告2人有在車內
    為何侵害配偶權之行為。故此等事實，尚難認定，併此敘明
    。
(四)再按慰撫金之賠償，須以人格權遭遇侵害使精神上受有如何
    苦痛為必要，其核給之標準，固與財產上損害之計算不同，
    然非不可斟酌雙方身份、資力、與加害程度，及其他各種情
    形，核定相當之數額（最高法院51年台上字第223號判決先
    例可資參照）。經查，原告為高職畢業，任職於遠傳電信，
    職位為客服人員，年薪約48萬元，名下財產僅有汽車一輛；
    被告乙○○為碩士畢業，擔任高中老師，年薪約72萬元，業經
    兩造於本院審理時陳稱綦詳（見本院卷第198頁）。被告甲○
    ○於永準公司擔任董事，此有經濟部商工登記公示資料查詢
    服務畫面截圖1張附卷可稽（見本院卷第31頁），並自陳就
    讀EMBA（見本院卷第68頁）；本院斟酌兩造之身分、地位、
    經濟能力及原告與被告甲○○結婚已逾15年，育有三名未成年
    子女，及前述被告侵害原告配偶權之情事並事後之態度，認
    原告必受有精神上之痛苦，惟其請求非財產上損害賠償100
    萬元尚屬過高，應予酌減為30萬元為適當，逾此部分之請求
    ，即非有據，不應准許。
(五)末按給付無確定期限者，債務人於債權人得請求給付時，經
    其催告而未為給付，自受催告時起，負遲延責任；其經債權
    人起訴而送達訴狀，或依督促程序送達支付命令，或為其他
    相類之行為者，與催告有同一之效力；又遲延之債務，以支
    付金錢為標的者，債權人得請求依法定利率計算之遲延利息
    ，但約定利率較高者，仍從其約定利率；應付利息之債務，
    其利率未經約定，亦無法律可據者，週年利率為百分之5，
    民法第229條第2項、第233條第1項及第203條，分別定有明
    文。本件原告對被告之侵權行為損害賠償債權，核屬無確定
    期限之給付，自應經原告之催告而未為給付，被告始負遲延
    責任。準此，原告請求被告2人自起訴狀繕本送達之翌日即1
    11年1月27日起至清償日止，按週年利率5%計算之法定遲延
    利息，為有理由，應予准許。
(六)綜上所述，原告依民法第184條第1項後段、第185條第1項前
    段、第195條第1前段及第3項規定請求被告連帶給付30萬元
    ，及自111年1月27日起至清償日止，按週年利率百分之五計
    算之利息，為有理由，應予准許。逾此範圍之請求，為無理
    由，應予駁回。
四、本件事證已臻明確，兩造其餘主張及陳述，經審酌與判決結
    果尚不生影響，均不一一論駁，併予敘明。
五、按所命給付之金額未逾50萬元之判決，法院應依職權宣告假
    執行，民事訴訟法第389條第1項第5款定有明文。本件原告
    勝訴部分，判命被告給付原告30萬元，自應依上開規定依職
    權宣告假執行，原告聲請供擔保後宣告假執行，僅有促請法
    院依法宣告假執行之效力，在原告勝訴範圍內，毋庸另為准
    駁。至於原告敗訴部分，其假執行之聲請亦失所依附，應併
    予駁回之。被告陳明願供擔保，請准宣告免為假執行，經核
    無不合，爰酌定相當之擔保金額併予以宣告之。
六、本件原告之訴為一部有理由，一部無理由，依民事訴訟法第
    79條、第85條第2項，判決如主文。
中　　華　　民　　國　　111 　年　　9 　　月　　7 　　日
                  民事第一庭　法  官     曹宗鼎
上正本係照原本作成。
如對本判決上訴，須於判決送達後20日內向本院提出上訴狀。如
委任律師提起上訴者，應一併繳納上訴審裁判費。　　　　　　
中　　華　　民　　國　　111 　年　　9 　　月　　7 　　日
                              書記官     曾右喬